臺灣高等法院刑事判決
109年度上訴字第2332號
上  訴  人  
即  被  告  聞紹紘


選任辯護人  黃仕翰律師
            呂紹宏律師
            黃昱維律師
上列上訴人即被告因違反毒品危害防制條例案件，不服臺灣臺北
地方法院108年度訴字第711號，中華民國108年4月30日第一審判
決（起訴案號：臺灣臺北地方檢察署108年度偵字第14151號、10
8年度毒偵字第2654號），提起上訴，本院判決如下：
    主  文
上訴駁回。
甲○○緩刑伍年，緩刑期間付保護管束，並應於本判決確定後貳年
內，向公庫支付新臺幣貳拾伍萬元，及向檢察官指定之政府機關
、政府機構、行政法人、社區或其他符合公益目的之機構或團體
提供貳佰小時之義務勞務。
    事  實
一、甲○○明知大麻係毒品危害防制條例第2條第2項第2款所列之
    第二級毒品，不得非法製造及持有，竟分別為下列行為：
(一)基於栽種大麻以供製造第二級毒品大麻及製造第二級毒品大
    麻之單一犯意，於民國108年4月21日前某日，自友人林耀彬
    （業經本院以109年度上訴字第2327號判處罪刑確定)取得數
    量不詳之大麻幼苗及大麻種子，並學習栽種大麻之技術後，
    即自108年4月21日起，在其位於臺北市○○區○○路00○0號5樓
    住處頂樓加蓋之房間內，使用自蝦皮拍賣、露天購物、ebay
    、AMAZON、淘寶、PLATUNUM LED等網站購入之照明設備、電
    風扇、溫濕CO2控制器、空氣過濾機、肥料、試劑、溫溼度
    計、電子磅秤、開根劑、培養土、攪拌器、乾燥器、濕度計
    、PH值計等栽種大麻之工具及設備（如附表一編號5至17所
    示），接續將上開取得之大麻種子、幼苗，以土耕法培育幼
    苗，並播種大麻種子冒芽成株，期間定期施以水分、肥料，
    以所架設之上開照明設備之燈具照射，輔以上開溫濕CO2控
    制器、乾燥器、濕度計、PH值計控制大麻成長之溫濕度及土
    壤酸鹼值，待大麻成株後，再以「截枝」之方法及土耕法接
    續栽種大麻，迨如附表一編號3所示大麻生長成株後，便以
    剪刀剪下大麻葉(如附表一編號4所示但尚未經員警乾燥處理
    之新鮮大麻葉)欲加工以製造大麻，而放入冰箱冷藏保存，
    以便日後加入奶油並加熱攪拌烹煮，進而製成具大麻功效之
    大麻奶油以食用，惟尚未加入奶油烹煮並製成大麻成品之大
    麻奶油時，即為警於108年6月10日查獲而未遂。
(二)基於持有第二級毒品純質淨重20公克以上之犯意，於105年
    年底至106年年初，在林耀彬位於新北市○○區○○路000號6樓
    之住處，無償取得淨重約7.2公克、0.8公克之大麻各1包，
    復於106年8月至11月間，在臺北市文山區之萬興國小附近，
    以新臺幣（下同）21萬元向高清泰購入約300公克大麻，再
    於107年年底，在臺北市文山區萬盛街146巷附近，向姓名年
    籍不詳、綽號「董哥」之成年男子，以32,000元分4次購入
    約40公克大麻，而持有前開純質淨重20公克以上之大麻以供
    己陸續施用(未據起訴；施用所餘而為警查扣如附表一編號1
    所示之大麻煙草4罐、1包，合計淨重200.76公克)。
二、嗣為警於108年6月10日13時35分許，持臺灣臺北地方法院核
    發搜索票前往甲○○上開住處執行搜索，當場扣得如附表一所
    示之物，因而查悉上情。
三、案經新北市政府警察局新莊分局報告臺灣臺北地方檢察署檢
    察官偵查起訴。
    理  由
一、證據能力
　  本判決下述所引用上訴人即被告甲○○以外之人於審判外之陳
    述，檢察官、被告及辯護人於本院準備程序就該等證據能力
    均表示同意有證據能力（見本院卷第91至94頁），且迄言詞
    辯論終結前亦未聲明異議，本院審酌前開證據資料作成時之
    情況，尚無違法不當及證明力明顯過低之瑕疵，而認為以之
    作為證據應屬適當，依刑事訴訟法第159條之5規定，均認有
    證據能力。至本判決所依憑判斷之非供述證據，查無有何違
    反法定程序取得之情形，且檢察官、被告及辯護人於本院審
    理期間均未主張排除其證據能力，迄本院言詞辯論終結前均
    未表示異議（見本院卷第91至94、164至175頁），審酌前揭
    非供述證據與本案待證事實間具有相當之關聯性，經本院於
    審判期日逐一提示予檢察官、被告及其辯護人表示意見、辯
    論，依法進行證據之調查，認以之為本案證據並無不當，依
    刑事訴訟法第158條之4規定之反面解釋，認有證據能力，而
    得採為認定被告犯罪與否之基礎。
二、認定犯罪事實所憑之證據及理由
(一)製造第二級毒品未遂部分:
  ⒈上揭事實欄一、(二)所示製造大麻未遂之犯罪事實，業據被
    告於警詢、偵訊、原審及本院審理時均坦承不諱【見108年
    度偵字第14151號卷（下稱偵14151卷）第20至24、183至185
    、207、318頁、原審卷第63、352頁、本院卷第140、182頁
    】，核與證人即法務部調查局鑑定人何妮蓁、證人即現場查
    獲之員警龔基華於原審審理時之證述大致相符（見原審卷第
    159至161、333至339頁），並有查獲甲○○涉大麻毒品工廠案
    現場勘察初步報告暨相關照片19張、扣押物品及現場勘察照
    片22張、被告電腦電磁紀錄翻拍照片11張、現場查扣物品照
    片17張、108年7月18日新北警莊刑字第1083678024號函及檢
    附現場勘察報告1份、108年10月22日新北市警莊刑字第1083
    696473號函在卷可稽（見偵14151卷第33至43、67至81、83
    至103、105至115、251至267、341至400頁、原審卷第85至8
    6頁)，復有如附表一編號2至19所示之物扣案足資佐證。再
    扣案如附表一編號2至4所示之大麻幼苗、大麻成株及自冰箱
    取出為警乾燥之煙草（葉片），經送鑑驗結果，均檢出有第
    二級毒品大麻成分，有法務部調查局濫用藥物實驗室108年6
    月30日調科壹字第10823013630號、第00000000000號鑑定書
    各1份在卷可參（見偵14151卷第299、301頁），是此部分事
    實，堪以認定。
  ⒉按大麻之栽種，指將大麻種子置入栽植環境（如土壤）中栽
    培、養植之，迄於將整株大麻拔出於栽植環境之前，均屬於
    栽種行為，故條文所指之栽種大麻，應係指栽種大麻植株之
    謂。而製造大麻等毒品，係將長成（熟成）之大麻植株拔出
    於栽植環境，使之成為具有特定功效之成品。大麻植株可製
    造之毒品計有第二級毒品附表二之第24項大麻、第25項大麻
    脂、第26項大麻浸膏、第27項大麻酊、第155項四氫大麻酚
    等毒品。其中大麻脂、大麻浸膏、大麻酊等毒品固均需經泡
    製、浸溶、過濾等步驟始可取得，需某些特殊器具，亦需某
    種程度之技術；四氫大麻酚並需較高技術層次之化學萃取分
    離步驟始可取得；然大麻毒品則可直接摘取植株上之葉及嫩
    莖乾燥而得。大麻植株既係製造毒品之原料，而大麻毒品之
    獲得方法，又可直接摘取植株上之葉及嫩莖乾燥而得，從而
    大麻植株摘葉曬乾或烤乾，乃目前大麻毒品使用者較為普遍
    之處理程序，並無須使用特別之工具或設備。故直接摘取大
    麻植株上之葉及嫩莖乾燥而成，自屬製造大麻毒品方法之一
    （最高法院98年度台上字第5663號、95年度台上字第3579號
    判決意旨參照）。是毒品危害防制條例第4條製造毒品罪之
    「製造」，係指就原料、元素予以加工，使成具有特定功效
    之成品者而言，除將非屬毒品之原料加以化合而成毒品外，
    尚包括將原含有毒品物質之物，予以加工改製成適合施用之
    毒品情形在內。再者，毒品危害防制條例第2條第2項第2款
    所列之第二級毒品大麻，係指長成之大麻植株之花、葉、嫩
    莖，經乾燥後適合於施用之製品而言，故對大麻植株之花、
    葉、嫩莖，以人工方式予以摘取、蒐集、清理後，再利用人
    為、天然力或機器設備等方法，以風乾、陰乾、曝曬或烘乾
    等方式，使之乾燥，亦即以人為方式加工施以助力，使之達
    於易於施用之程度，自屬製造大麻毒品之行為（最高法院10
    2年度台上字第2465號判決意旨參照）。又毒品危害防制條
    例之立法目的，乃為規範麻醉藥品及影響精神物質，以防止
    其流用、濫用，因之於第2條明定該條例所稱毒品，係指具
    有成癮性、濫用性及對社會危害性之麻醉藥品與其製品及影
    響精神物質與其製品。含有該等藥品、物質成分者，倘非可
    供施用，因無成癮性、濫用性及對社會危害性可言，即非該
    條例所列管之毒品。從而所製造之毒品，若因製造程序未完
    成，尚未可供施用，仍非屬毒品危害防制條例所指之毒品，
    其製造之行為應僅該當於該條例之製造毒品未遂罪（最高法
    院103年度台上字第1711號判決意旨參照）。查被告於偵訊
    、原審訊問、準備程序及審理時供稱：我以土耕法栽種大麻
    成株，不會等到開花就會先以剪刀下大麻葉，欲將摘下之大
    麻葉放在冷凍庫1週至2週左右，拿出來攪碎，包裝在過濾袋
    ，放到奶油裡煮，奶油會變成綠色，食用含大麻的奶油也能
    跟抽大麻菸一樣的效果，直接抽大麻菸，會造成心臟一開始
    快速跳動刺激，而用食物的話會緩和不會有這樣症狀，我心
    臟愈來愈不好，故從網路得知製造大麻奶油的訊息後，就好
    奇想試試，我只是將大麻植株上剪下大麻葉後置於冰箱，讓
    油脂從內部往外散出，使其較為乾燥並易於煮成奶油食用，
    然放置在冰箱內之大麻葉尚未製成大麻奶油等語（見偵1415
    1卷第184、205、318頁、原審卷第152、353至354頁），核
    與證人龔基華於原審審理時證稱：查扣現場之大麻植株被告
    稱還沒有長成花的時候就有修剪，被告說種大麻植株是要吃
    ，被告說他把上面比較嫩的葉子取下來放到塑膠袋裡包起來
    冷藏，如果要吃的時候洗乾淨，會加奶油丟進去熬煮，煮好
    之後凝固，再分成小塊小塊夾在土司麵包吃，查扣該大麻葉
    時為新鮮葉子且尚有水珠，現場未看到奶油相關製品等語相
    符（見原審卷第334至336頁），可見被告栽種大麻植株之目
    的，乃係欲以上述混以奶油加熱攪拌加工以製造具大麻功效
    之大麻成品。而大麻施用方式不一，除常見之捲菸方式，亦
    有將大麻葉或大麻花於奶油中一起加熱攪拌，直到奶油變成
    深綠色，將之過濾後冷卻，製成大麻奶油予以食用，而大麻
    中的四氫大麻酚(簡稱THC)是大麻中主要精神活性物質，會
    使服用者產生欣快感，除有改變精神狀態之功效外，更會影
    響大腦中抑制噁心和促進食慾的區域，具有特定功效，是被
    告供稱扣案如附表編號4所示之大麻係其栽種成株後剪下大
    麻葉，欲加工製成具大麻功效之大麻奶油以食用等語，應可
    採信。又鑑定證人何妮蓁於原審審理時證述：大麻從發芽之
    後，只要根莖葉出現，就能製造大麻等語（見原審卷第160
    頁）；參以證人龔基華於原審審理時證稱：被告剪摘後存放
    於冰箱內的大麻，並未乾燥而是呈現如一般葉子剛摘下來濕
    濕的新鮮保有水分的狀態等語（見原審卷第338頁），被告
    於警詢時亦供稱：我栽種之大麻只有收成1次，就是警方所
    查扣的待烘乾大麻葉1大袋等語（見偵14151卷第22頁），則
    本件被告栽種大麻成株，再以人工持剪刀摘取收成葉片，置
    入冰箱存放，顯已著手製造第二級毒品大麻，而尚未達到乾
    燥可供人食用之程度。是被告雖已著手製造大麻，然其剪下
    置於冰箱之大麻葉既然尚未乾燥，且其亦尚未開始製作大麻
    奶油，足見製造程序未完成，尚未可供施用甚明，是其犯罪
    尚屬未遂，亦堪認定。
  ⒊從而，此部分事證明確，被告製造第二級毒品未遂犯行，堪
    以認定。　　
(二)持有第二級毒品純質淨重20公克以上部分：
    上揭事實欄一、(二)所示持有大麻純質淨重20公克以上之犯
    罪事實，業據被告於偵訊、原審、本院準備程序及審理時均
    坦承不諱（見偵14151卷第318頁、原審卷第63、352頁，本
    院卷第140、182頁），並有為警查獲如附表一編號1所示大
    麻煙草4罐及1包扣案可資佐證。上揭大麻煙草，經送請法務
    部調查局濫用藥物實驗室以化學呈色法、氣相層析質譜法進
    行鑑驗，均檢出第二級毒品大麻成分，合計淨重200.76公克
    （驗餘淨重200.58公克，空包裝總重2265.54公克）等情，
    有該實驗室108年6月30日調科壹字第10823013650號鑑定書
    在卷可憑（見偵14151卷第297頁）。從而，被告前開所為任
    意性自白，既有上述客觀證據資為補強，核與事實相符，應
    堪採信。從而，此部分事證明確，被告上開持有第二級毒品
    純質淨重20公克以上犯行堪以認定。 
三、新舊法比較：
(一)被告行為後，毒品危害防制條例第4條第2項、第17條第2項
    等規定，業於109年1月15日總統華總一義字第10900004091
    號令修正公布，並自公布後6個月即109年7月15日施行，自
    有新舊法之適用問題。又行為後法律有變更，致發生新舊法
    比較適用者，除易刑處分，係刑罰執行問題，及拘束人身自
    由之保安處分，因與罪刑無關，不必為綜合比較外，比較時
    應就罪刑有關之共犯、未遂犯、想像競合犯、牽連犯、連續
    犯、結合犯，以及累犯加重、自首減輕暨其他法定加減原因
    （如身分加減）與加減例等一切情形，綜其全部罪刑之結果
    而為比較，並予整體之適用，不能割裂分別適用各該有利於
    行為人之法律，此即法律變更之比較適用所應遵守之「罪刑
    綜合比較原則」及「擇用整體性原則」（最高法院95年度第
    8 次刑事庭會議決議意旨參照）。　　
(二)查被告犯本件製造第二級毒品未遂犯行後，毒品危害防制條
    例第4條第2項之構成要件固未修正，但關於法定刑部分，修
    正前原規定「處無期徒刑或7年以上有期徒刑，得併科新臺
    幣1千萬元以下罰金」，修正後則為「處無期徒刑或10年以
    上有期徒刑，得併科新臺幣1千5百萬元以下罰金」，亦即修
    正後毒品危害防制條例第4條第2項之法定刑度（有期徒刑及
    罰金刑）均有所提高，對被告較為不利。另修正前毒品危害
    防制條例第17條第2項原規定「犯第4條至第8條之罪於偵查
    及審判中均自白者，減輕其刑」，修正後則規定「犯第4條
    至第8條之罪於偵查及歷次審判中均自白者，減輕其刑」，
    是修正後毒品危害防制條例第17條第2項有關符合自白減刑
    之規定較修正前為嚴格。本件綜合比較修正公布施行前、後
    之毒品危害防制條例第4條第2項、第17條第2項等相關規定
    ，以整體觀之，新修正之規定既未較有利於被告，本於統一
    性及整體性原則，爰一體適用被告行為時即109年7月15日修
    正施行前之毒品危害防制條例規定。
(三)至原判決雖未及比較新舊法，惟原審適用修正前毒品危害防
    制條例第4條第2項、第17條第2項規定予以論罪科刑並無違
    誤，且不影響判決本旨，此部分爰不作為撤銷理由並補正之
    ，附此說明。　　　　　
四、論罪及刑之減輕事由：
(一)核被告就事實欄一(一)、(二)所為，分別係犯毒品危害防制
    條例第4條第6項、第2項之製造第二級毒品未遂罪及同條第1
    1條第4項之持有第二級毒品純質淨重20公克以上之罪。被告
    意圖供製造毒品之用而栽種大麻之低度行為，復為製造第二
    級毒品未遂之高度行為所吸收，不另論罪。
(二)公訴意旨雖認事實欄一(一)犯行係犯毒品危害防制條例第4 
    條第2 項之製造第二級毒品既遂罪。然本件被告係栽種大麻
    成株後剪下大麻葉，欲加工製成具大麻功效之大麻奶油以食
    用，尚未加入奶油烹煮製成大麻成品即為警查獲，應屬未遂
    ，業如前述，是被告並非將栽種大麻成株再摘取大麻葉並予
    以乾燥後，以捲菸施用大麻之目的製造大麻，公訴意旨認被
    告將大麻以使之乾燥之方式達於易於施用之程度而製造大麻
    既遂，尚有誤會。再者，鑑定證人何妮蓁於原審審理時證稱
    ：法務部調查局受理毒品鑑定時，會要求送驗之警方將未乾
    燥之大麻予以乾燥後再送鑑定等語(見原審卷第161頁)；證
    人龔基華於原審審理時證述：查扣該大麻葉時為新鮮葉子且
    尚有水珠，本件查獲之大麻是我乾燥的，因為贓物庫有規定
    說要進贓物庫前通通要乾燥處理才能進贓物庫，沒有乾燥的
    話，贓物庫不會收，贓物庫檢查都有乾燥包好才會收件，然
    後開單子，我們再送新店調查局鑑定等語(見原審卷第335至
    337頁)。復參以本件自冰箱起出如附表一編號4所示之大麻
    ，查獲時係呈現半脫水狀態，尚未達到乾燥之程度，有新北
    市政府警察局新莊分局108年10月22日新北市警莊刑字第108
    3696473號函在卷可稽(見原審卷第85至86頁)，足見扣案如
    附表一編號4所示之大麻並非被告為乾燥而達公訴意旨所指
    大麻乾燥易於施用之製造毒品既遂狀態，公訴意旨以被告使
    用剪刀摘取大麻葉後，放入冰箱冷凍庫中乾燥乙情，認已成
    立製造第二級毒品既遂罪，尚有誤會。惟起訴罪名同為「製
    造第二級毒品罪」，僅行為態樣有既未遂之分，即無庸引用
    刑事訴訟法第300 條規定變更起訴法條，併予敘明。
(三)被告自108年4月21日起至108年6月10日為警查獲止，在其住
    處，接續栽種大麻並經剪下置於冰箱冷藏保存，顯係基於同
    一犯意下所為接續行為，各行為間獨立性極為薄弱，依一般
    社會健全觀念，在時間差據尚難以強行分開，在刑法評價上
    ，應視為數個舉動之接續行為，為包括一罪，較為合理，是
    其栽種第二級毒品大麻植株之行為，應屬接續犯而論以一罪
    。　　
(四)被告就事實欄一(一)所示製造大麻奶油之行為，已著手犯罪
    行為之實施而未遂，屬未遂犯，爰依刑法第25條第2項之規
    定，減輕其刑。
(五)查被告迭於警詢、偵訊、原審及本院審理時自白其有製造第
    二級毒品未遂之犯行，應依修正前毒品危害防制條例第17條
    第2項規定減輕其刑。
(六)另按犯毒品危害防制條例第4條至第8條、第10條或第11條之
    罪，供出毒品來源，因而查獲其他正犯或共犯者，減輕或免
    除其刑，毒品危害防制條例第17條第1 項定有明文。又「供
    出毒品來源」，應解釋包括「供出製造毒品原料（含前階段
    半成品、毒品先驅成分之原料）」及「提供資金、技術、場
    地、設備者之相關資料」，以符立法意旨（最高法院103年
    度第6次刑事庭會議決議參照）。查被告為警查獲後供明其
    所栽種之大麻幼苗及種子係林耀彬所提供，扣押物品目錄表
    編號4、6所示之大麻成品係無償受讓於林耀彬，經警報請臺
    灣新北地方檢察署檢察官指揮偵辦，而為警查獲林耀彬，並
    經同署檢察官以108年度偵字第27049號、第29376號提起公
    訴，由法院判處罪刑等情，此有被告警詢、偵訊筆錄及新北
    市政府警察新莊分局108年10月22日新北警莊刑字第1083696
    473號函、上開起訴書等件在卷可參（見偵14151卷第21、22
    、183、318頁、見原審卷第85至86、173至179頁），足認被
    告確有供出毒品來源因而查獲林耀彬，爰依毒品危害防制條
    例第17條第1項規定，就其所犯製造第二級毒品未遂及持有
    第二級毒品純質淨重20公克以上之犯行均減輕其刑。又被告
    製造第二級毒品大麻雖未遂，然此係員警查獲之結果，其栽
    種並製造大麻之行為，對社會治安具有潛在危害，斟酌上情
    及本案被告犯罪之情節，其指訴毒品來源所能杜絕毒品氾濫
    之程度；再以被告持有大麻數量逾200公克，前後持有期間
    非短，認對於被告依前揭規定減輕其刑，已足以評價其對於
    查獲毒品來源之貢獻程度，不宜遽予寬惠至免除其刑之程度
    ，爰不予免除其刑。
(七)被告就其所犯製造第二級毒品未遂罪，有3種以上刑之減輕
    事由，應依刑法第70條、第71條第2項規定，先依較少之數
    減輕後，遞減輕之。
(八)被告就上開所犯製造第二級毒品未遂及持有第二級毒品純質
    淨重20公克以上之犯行，犯意各別，行為互殊，應分論併罰
    。
五、不另為無罪諭知部分：　
(一)公訴意旨另以：被告於105年年底至106年初，陸續向林耀彬
    、高清泰、「董哥」取得如上開事實欄一、(二)所示之第二
    級毒品大麻純質淨重20公克以上後，進而於108年度5月14日
    ，在上開住處，以將大麻煙草磨碎放入玻璃球後，點燃後吸
    聞煙霧之方式，施用第二級毒品大麻1次。因認被告此部分
    涉犯毒品危害防制條例第10條之施用第二級毒品罪嫌等語。
(二)公訴意旨認被告涉犯上開施用第二級毒品罪嫌，無非係以被
    告之自白、新北市政府警察局新莊分局受採集尿液檢體人姓
    名及檢體編號對照表、台灣檢驗科技股份有限公司出具之濫
    用藥物檢驗報告等為其主要論據。訊據被告固坦承其於108
    年5月14日有施用大麻之行為（見原審卷第357頁），惟查：
    被告係於108年6月10日為警查獲後始於108年6月11日11時5
    分採尿，其採尿送驗結果，確呈大麻類陽性反應，有勘察採
    證同意書、新北市政府警察局新莊分局受採集尿液檢體人姓
    名及檢體編號對照表、台灣檢驗科技股份有限公司濫用藥物
    實驗室（台北）出具之濫用藥物檢驗報告在卷可佐(見108年
    度毒偵字第2654號卷第41、45、49頁)。又毒品施用後於尿
    液中可檢出之最大時限，受施用劑量、施用方式、飲水量之
    多寡、個人體質、代謝情況等因素影響，因個案而異。一般
    於尿液中可檢出之最大時限，大麻為1 至10天，有行政院衛
    生署管制藥品管理局（已改制為衛生福利部食品藥物管理署
    ）92年3月10日管檢字第0920001495號函釋明確，並為本院
    辦理毒品案件所周知之事項。準此，公訴人所舉證據，僅足
    證明被告於108年6月11日11時5分為警採尿時回溯前10日內
    某時曾施用第二級毒品大麻1次，然並無法據此為補強公訴
    意旨所稱被告前於108年5月14日施用第二級毒品之事實。此
    外，卷內復查無其他積極證據可資佐證被告確有此部分犯行
    ，本應就此部分為無罪之諭知，然公訴意旨認此部分與前開
    論罪科刑之持有第二級毒品純質淨重20公克以上罪部分，應
    有吸收犯之實質上一罪關係，爰不另為無罪之諭知。
六、駁回上訴之理由：
(一)原審以被告製造第二級毒品未遂罪、持有第二級毒品純質淨
    重20公克以上等犯行事證明確，適用修正前毒品危害防制條
    例第4條第2項、第6項、第17條第2項、毒品危害防制條例第
    11條第4項、第17條第1項、第18條1項、第19條第1項，刑法
    第25條第2項、第51條第5款等規定，並以行為人之責任為基
    礎，審酌被告持有及製造第二級毒品之行為，使毒品益加流
    通，非但使施用毒品者生命、身體受其危害，亦造成國家社
    會治安暨整體發展力之隱憂，嚴重損及社會整體法益，犯行
    危害社會甚鉅，惟念其偵查及審理階段均坦承犯行，且所供
    出之毒品來源業已查獲，足認其有積極提供相關事證以協助
    警方查緝，遏止毒品散布，益彰其確有悔意，犯後態度良好
    ；而其製造毒品之行為尚未完成前已遭查獲而不遂，復參其
    素行(施用毒品之前科)、智識程度(大學畢業)、生活狀況及
    其犯罪之動機、目的、手段等一切情狀，就其製造第二級毒
    品未遂部分，量處有期徒刑1年2月；就其持有第二級毒品純
    質淨重20公克以上部分，量處有期徒刑8月，並定其應執行
    刑為有期徒刑1年6月。沒收部分並說明：⒈扣案如附表一編
    號1、4所示之物，經送鑑驗均檢出第二級毒品大麻成分，應
    依毒品危害防制條例第18條第1項前段規定，不問屬於犯罪
    行為人與否，分別於其所犯如事實欄一(一)、(二)所示犯行
    項下宣告沒收銷燬之。⒉大麻之幼苗或植株，縱含有第二級
    毒品大麻之成分，如未經加工製造成易於施用之製品，應僅
    屬製造第二級毒品大麻之原料而已，尚難認係第二級毒品（
    最高法院99年度台上字第2048號判決意旨參照），是扣案如
    附表一編號2、3所示之大麻幼苗及植株，均未經製成易於施
    用之成品，而屬製造第二級毒品大麻之原料，係供本案事實
    欄一(一)部分犯罪所用之物；及扣案如附表一編號5至19（
    即原判決附表編號6、7、10至17、19、21至24）所示之物，
    亦係供本案事實欄一(一)部分犯罪所用之物（見原審卷第34
    9至350頁），均應依毒品危害防制條例第19條第1 項規定，
    宣告沒收之。⒊其餘如附表二所示之扣案物，無證據證明與
    本案犯罪事實有關，亦均非違禁物，均不予宣告沒收。另就
    上開公訴意旨認被告108年5月14日施用第二級毒品大麻乙節
    ，認不成立犯罪而不另為無罪諭知部分，詳細說明其證據取
    捨之依據及認定之理由。經核原審認事用法尚無不合，量刑
    亦稱妥適。
(二)被告上訴意旨略以：原判決謹記載「製造」毒品部分不得免
    刑理由，漏未審酌「持有」毒品部分是否依法有受免刑利益
    之可能，且被告始終坦承犯行，並積極配合查獲上游，有助
    於遏止毒品之傳播，確有悔意，犯後態度良好，因一時思慮
    不周觸法，爰請求給予就被告「製造」及「持有」毒品部分
    ，均予免刑之自新機會云云。惟查，關於刑之量定，係實體
    法上賦予法院職權裁量之事項，倘無逾越法律規定之範圍，
    或濫用裁量權限之情形，即不得任意指摘為違法。而依毒品
    危害防制條例第17條第1項規定，如符其規定固得減輕或免
    除其刑，惟應予減輕或免除其刑，則屬事實審法院職權裁量
    事項，原判決適用前揭規定減輕被告之刑，雖僅減輕其刑而
    未免除其刑，亦屬法院依職權裁量事項，且未逾越法律所規
    定之範圍，或濫用其權限，自無適用法則不當之違法，原判
    決雖未明確就持有第二級毒品純質淨重20公克以上部分說明
    未予免除其刑之理由，惟於判決之結果亦不生影響，被告以
    原判決未予免除其刑亦未說明理由，顯有判決理由不備之疵
    云云，難認有理由（最高法院105年度台上字第1808號判決
    、99年度台上字第23號判決同此見解）。綜上所述，被告以
    前揭事由指摘原判決不當，均無理由，其上訴應予駁回。　
    　
七、附條件緩刑之諭知：
(一)被告前未曾因故意犯罪受有期徒刑以上刑之宣告，此有本院
    被告前案紀錄表在卷可參（見本院卷第53至54頁）。其所為
    本件製造第二級毒品未遂及持有第二級毒品純質淨重20公克
    以上等犯行，所查獲之大麻數量非微，固應嚴予非難，然本
    院考量其製造及持有大麻之目的均僅供己施用，對社會之危
    害非鉅，因一時失慮未周而起意栽種並製造大麻，且係於2
    年期間陸續受贈及購買大麻而致犯本罪，於犯後已知所為非
    是，深具悔悟之意，足認被告經此教訓，當知所警惕；復審
    酌被告現已婚，尚有2名幼兒待其扶養（見原審卷第51頁）
    ，若使其入監服刑，除具威嚇及懲罰效果外，反有斷絕其社
    會連結、造成幼子無依之憾，而無從達成教化及預防再犯目
    的，是本院綜合上情，認其前所受刑之宣告以暫不執行為適
    當，爰依刑法第74條第1項第1款規定，宣告緩刑5年，以啟
    自新。又為使被告能從中深切記取教訓，使其對自身行為有
    所警惕，並斟酌本案犯罪情節及其生活狀況等情，依刑法第
    74條第2項第4款、第5款之規定，命被告於本案判決確定後2
    年內，應向公庫支付25萬元，及應向指定之政府機關、政府
    機構、行政法人、社區或其他符合公益目的之機構或團體，
    提供200小時之義務勞務，併依刑法第93條第1 項第2款之規
    定，宣告緩刑期間付保護管束。再倘被告未遵期履行前開負
    擔且情節重大，足認原宣告之緩刑難收其預期效果，而有執
    行刑罰之必要者，檢察官得依刑法第75條之1 第1項第4款之
    規定，聲請法院撤銷其等之緩刑宣告。
(二)緩刑之效力不及於從刑與保安處分之宣告，刑法第74條第5 
     項定有明文。沒收新制修正、施行後，關於沒收，雖非從
    刑，而係具有獨立法律效果之處分，但就緩刑宣告而言，當
    同無暫緩執行之效，換言之，緩刑之效力不及於沒收，並不
    因沒收新制之改變而受影響，乃當然之法理，此從2種制度
    設計之立法目的不同且不相衝突，即可明瞭（最高法院107
    年度台上字第4177號判決意旨參照）。從而，原審法院就被
    告所宣告沒收之物，均不受被告受附條件緩刑宣告之影響，
    均無暫緩執行之問題，末予敘明。
據上論斷，應依刑事訴訟法第368條，刑法第74條第1項第1款、
第2項第4款、第5款、第93條第1項第2款，判決如主文。
本案經檢察官詹騏瑋提起公訴，檢察官謝宗甫到庭執行職務。
中　　華　　民　　國　　109 　年　　10　　月　　20　　日
　              　刑事第十八庭  審判長法　官  何俏美
                                      法　官  黃紹紘
                                      法　官  陳海寧
以上正本證明與原本無異。
如不服本判決，應於收受送達後20日內向本院提出上訴書狀，其
未敘述上訴之理由者並得於提起上訴後20日內向本院補提理由書
（均須按他造當事人之人數附繕本）「切勿逕送上級法院」。
                                      書記官  謝文傑
中　　華　　民　　國　　109 　年　　10　　月　　20　　日
附錄本案論罪科刑法條全文
修正前毒品危害防制條例第4 條           
製造、運輸、販賣第一級毒品者，處死刑或無期徒刑；處無期徒
刑者，得併科新臺幣2千萬元以下罰金。
製造、運輸、販賣第二級毒品者，處無期徒刑或7 年以上有期徒
刑，得併科新臺幣1千萬元以下罰金。
製造、運輸、販賣第三級毒品者，處5 年以上有期徒刑，得併科
新臺幣7百萬元以下罰金。
製造、運輸、販賣第四級毒品者，處3 年以上10年以下有期徒刑
，得併科新臺幣3百萬元以下罰金。
製造、運輸、販賣專供製造或施用毒品之器具者，處1 年以上7
年以下有期徒刑，得併科新臺幣1百萬元以下罰金。
前五項之未遂犯罰之。

毒品危害防制條例第11條
持有第一級毒品者，處3年以下有期徒刑、拘役或新臺幣30萬元
以下罰金。
持有第二級毒品者，處2年以下有期徒刑、拘役或新臺幣20萬元
以下罰金。
持有第一級毒品純質淨重10公克以上者，處1年以上7年以下有期
徒刑，得併科新臺幣1百萬元以下罰金。
持有第二級毒品純質淨重20公克以上者，處6月以上5年以下有期
徒刑，得併科新臺幣70萬元以下罰金。
持有第三級毒品純質淨重5公克以上者，處2年以下有期徒刑，得
併科新臺幣20萬元以下罰金。
持有第四級毒品純質淨重5公克以上者，處1年以下有期徒刑，得
併科新臺幣10萬元以下罰金。
持有專供製造或施用第一級、第二級毒品之器具者，處1年以下
有期徒刑、拘役或新臺幣10萬元以下罰金。

附表一：應沒收之物
編號 扣案物名稱及數量 備註 1 大麻煙草4罐及1包 ①法務部調查局濫用藥物實驗室108年6月30日調科壹字第10823013650號鑑定書（見偵14151卷第297頁）。 ②合計淨重200.76公克，驗餘淨重200.58公克，空包裝總重2265.54公克。 ③於被告住處5樓房間衣櫃內查獲。 2 大麻幼苗5株 法務部調查局濫用藥物實驗室108年6月30日調科壹字第10823013630號鑑定書（見偵14151卷第299頁）。 3 大麻成株14株 法務部調查局濫用藥物實驗室108年6月30日調科壹字第10823013630號鑑定書（見偵14151卷第299頁）。 4 大麻煙草1包  ①法務部調查局濫用藥物實驗室108年6月30日調科壹字第00000000000號鑑定書（見偵14151卷第301頁）。 ②淨重324.05公克，驗餘淨重323.13公克，空包裝重227.43公克；植物莖重量不計。 ③於被告住處5樓冰箱內查獲。查扣時，大麻葉甫自冰箱取出，未達乾燥程度，嗣員警因送贓物庫及鑑定而為乾燥處理。 5 照明設備10組  6 電風扇3個  7 溫濕CO2控制器1組  8 空氣過濾機1個  9 肥料、試劑16個  10 溫濕度計1個  11 電子磅秤1個  12 開根劑1包  13 培養土3包  14 攪拌器1個  15 乾燥器1個  16 濕度計1個  17 PH值計2個  18 筆記本、種植知識2本  19 種植大麻知識書冊2本  

附表二：不予沒收之物
編號 扣案物名稱及數量 1 電子產品（智慧型手機IPHONE 7S）1具 2 空氣濾清機1個 3 除濕機1個 4 吸食器1個 5 捲煙紙、濾嘴紙1盒 6 中國信託銀行存摺1本 7 玉山銀行存摺1本 8 中華郵政存摺1本 9 電腦主機、螢幕、鍵盤滑鼠各1件